【裁判字號】    90,上更(二),330
【裁判日期】    901127
【裁判案由】    殺人
【裁判全文】
臺灣高等法院臺中分院刑事判決                  九十年度上更(二)字第三三號
    上  訴  人  臺灣彰化地方法院檢察署檢察官
    上  訴  人
    即  被  告  己○○
    上  訴  人
    即  被  告  丁○○
    上  訴  人
    即  被  告  乙○○
    共      同
    選任辯護人  蔡瑞煙
右上訴人，因被告殺人案件，不服臺灣彰化地方法院八十九年度重訴字第七號，中華
民國八十九年九月二十一日第一審判決（起訴案號：臺灣彰化地方法院檢察署八十九
年度偵字第一六六五號）提起上訴，經本院判決後，由最高法院發回審理，本院判決
如左：
    主  文
原判決撤銷。
己○○共同連續殺人，累犯，處有期徒刑拾肆年，褫奪公權陸年。
丁○○共同殺人，累犯，處有期徒刑拾壹年，褫奪公權伍年。
乙○○無罪。
    事  實
一、己○○、丁○○與乙○○三人係兄弟關係，己○○曾於民國（下同）八十二年間
    ，因殺人未遂案件，經本院判處有期徒刑五年二月，並經最高法院判決上訴駁回
    而確定，於八十六年三月十五日假釋出獄，八十九年一月四日縮刑期滿，一月十
    日假釋期滿，假釋未被撤銷而執行完畢，丁○○則於八十七年間因收受贓物罪，
    經臺灣彰化地方法院判處有期徒刑三月並確定，於八十七年十一月十日易科罰金
    執行完畢，均不知悔改。緣林釗旭因懷疑乙○○於八十九年二月間，竊取其所有
    之空酒瓶及所養雞隻，乃於同年二月二十九日下午四、五時許，邀同友人甲○○
    、辛○○，共同前往乙○○等人位在彰化縣田尾鄉○○村○○路○段一三二號之
    住處，找乙○○責問，當時乙○○住家未有人在，林釗旭與甲○○、辛○○三人
    ，即先到同鄉○○村○○路○段一一二號乙○○叔公之李洽典住家查詢乙○○之
    返家情形，並在李洽典住處飲酒。至同日下午六時三十分許，林釗旭與甲○○即
    轉往乙○○之上開住所，並由林釗旭一人進入，甲○○則在圍牆外面等候，詎林
    釗旭入內後與乙○○之父親李清一等人發生口角爭執，進而發生拉扯，事為正在
    屋內之己○○、丁○○、乙○○三人所知悉，己○○丁○○二人心生不悅，竟基
    於共同殺害林釗旭之犯意聯絡，由己○○、丁○○分別自廚房各拿取其母李曾秀
    嬌所有之西瓜刀一把、菜刀一把衝出，欲共同追殺林釗旭，林釗旭見狀即往外逃
    跑，逃離圍牆之際，己○○適見在圍牆外之甲○○撿拾地上之鐵棍欲阻擋，即基
    於概括之殺人犯意，自行追殺甲○○，丁○○則仍持續追趕林釗旭，迨丁○○追
    林釗旭至該住處外道路（即田尾鄉○○路）並先追上時，即以其所持菜刀一把刺
    向林釗旭，林釗旭受刺未被刺中後跌撲，丁○○乃將林釗旭壓制在地，己○○則
    在先前追砍林釗旭過程中，因見甲○○以鐵棒阻擋己○○等人追殺林釗旭，致丁○○等人未能砍中林釗旭，己○○即以其所持西瓜刀一把對甲○○之頭部連續揮
    砍，惟因甲○○以鐵棒阻擋，而未遭砍傷，己○○眼見追殺甲○○不成，又見林
    釗旭已被丁○○壓制在地，隨即手持該把西瓜刀轉往砍殺林釗旭，丁○○見己○○手持西瓜刀趕來，隨即起身，讓己○○手持該把西瓜刀揮砍林釗旭之左頭部及
    左背部二刀，導致林釗旭之頭部左顳部至左臉頰受有長度十四公分之銳器切創傷
    （創腔向下，切開頭皮、頭皮下軟組織、肌肉及腱膜，切開顱骨長度八公分，切
    開硬腦膜及大腦實質長度八．四公分、深度三公分，合併此創傷者，有左側顳枕
    葉多量蜘蛛膜下腔出血）、左肩胛部受有長度二十公分之銳器切創傷（創腔向下
    ，切開皮下軟組織、肌肉及肩胛骨，合併此創傷者，有周圍軟組織多量出血）、
    左上臂受有長度八公分之銳器切創傷（創腔向下，切開皮下軟組織及肌肉）、另
    左手第五指外側亦受有長度四公分、寬度○．八公分之銳器切創傷與長度五公分
    、寬度三公分之合併瘀血斑（手背之創角為雙叉，創底之手掌骨亦有切創），甲○○見狀又再度趕來欲阻擋己○○等二人繼續砍殺林釗旭，詎己○○仍基於連續
    殺害甲○○犯意，眼見林釗旭已被其所重創在地，即手持西瓜刀自行追殺甲○○
    並對伊揮砍七、八刀，其中一刀砍傷甲○○左前額及臉部，致甲○○受有左額部
    裂傷之傷害，幸因甲○○以鐵棒阻擋，始免遭己○○砍殺而死亡。其後，李洽典
    因聽見屋外吵雜聲音，乃出來喝止，己○○丁○○二人始罷手。林釗旭甲○○二
    人，身受重傷倒地，經同行之辛○○及時送往彰化縣北斗鎮卓綜合醫院急救，甲○○之傷勢經縫合三十針後並無大礙，己○○殺害甲○○之犯行，遂未能得逞，
    然林釗旭則因頭部及左背部之銳器創傷而致出血性休克，於同日晚上七時四十分
    不治死亡。己○○眼見肇成重大事端後，隨即騎乘機車攜帶該西瓜刀逃逸，嗣於
    同日晚上九時三十分許，丁○○乙○○在家經警查獲，並起獲作案用菜刀一把及
    另把菜刀等物，己○○則至翌日（即三月一日）晚上十時四十五分許，攜帶該把
    作案用之西瓜刀到彰化縣警察局北斗分局投案，並經警扣得該把西瓜刀。
二、案經林釗旭之父親庚○○、配偶丙○○，及甲○○分別訴由彰化縣警察局北斗分
    局報請臺灣彰化地方法院檢察署檢察官偵查起訴。
    理  由
甲、被告己○○、丁○○部分：
一、訊據上訴人即被告（下稱被告）己○○、丁○○二人，對於上開時地，由己○○
    手持扣案之西瓜刀，連續揮砍林釗旭及甲○○，造成一死一傷之情事，先後於警
    訊、偵查中及審理時供承相符在卷，惟被告己○○矢口否認其有殺人犯意，並先
    後於原審及本院辯稱：其係因為被害人林釗旭、甲○○酒後，至其之住所推打其
    父親李清一，並強要帶走被告乙○○至他處毆打，始基於義憤持刀反擊，且其只
    有在住所圍牆內，持刀對被害人林釗旭及甲○○攻擊，並未追至馬路，圍牆內亦
    無明顯血跡，其應無殺人之犯行云云，被告丁○○則矢口否認伊有何殺人犯行，
    並先後於原審及本院辯稱：案發時，伊並未手持任何兇器對被害人林釗旭、甲○○攻擊，亦未將林釗旭壓制在地上以供己○○砍傷，事前尤未與己○○共謀殺人
    ，事後警方所查扣之菜刀，係在廚房查扣，亦未檢驗有無伊之指紋，自難認伊有
    持該菜刀犯案，伊如有在場觀看己○○殺人，亦應未犯罪云云。惟查：
(一)被害人林釗旭係因懷疑被告乙○○曾於八十九年二月間，竊取渠所有之空酒瓶及
    所養雞隻去賣，始於同月二十九日下午四、五時許，邀同甲○○及辛○○欲往乙○○位在彰化縣田尾鄉○○村○○路○段一三二號之住處找乙○○之父母理論，
    俟抵達上址後，因被告住家無人，林釗旭與甲○○、辛○○三人乃先到同鄉○○
    村○○路○段一一二號被告之叔公李洽典住家查詢乙○○返家情形，並在李洽典
    之住家飲酒，迨至同日下午六時三十分許，林釗旭與甲○○轉往乙○○之上開住
    所，並由林釗旭一人空手進入，甲○○則在圍牆外面等候，林釗旭因與被告之父
    親李清一起口角，遭被告己○○至廚房拿持西瓜刀、丁○○拿持菜刀，共同追殺
    而逃離，至圍牆外因甲○○持鐵棍阻擋，另由己○○自行追殺甲○○等情，迭據
    被告己○○於偵審中供承不諱，核與告訴人甲○○於偵審中指訴相符，經核與證
    人辛○○、李洽典於偵審中所證稱情節吻合，茲依證人甲○○先後於偵審中所證
    稱「因乙○○涉嫌於幾天前向死者林釗旭偷抓雞及拿空酒瓶去賣，所以，死者要
    我於二十九日下午約十八時三十分許，陪同前去該處向其父母親說明，結果死者
    林釗旭一到李嫌門前時（當時我人站在庭院外），就被己○○手持西瓜刀一支，
    丁○○及乙○○分持一支菜刀從屋內追打出來，死者見狀馬上往外跑至路上時，
    就被己○○持西瓜刀及另一名弟弟（我不知道是那一位弟弟）壓在路上，由己○○持西瓜刀向倒在路上之死者林釗旭砍殺好幾下之後，我見狀即上前欲將他們拉
    開，結果，己○○手持西瓜刀反追我，欲殺我之際，我馬上從旁邊拾起一支鐵棍
    擋住西瓜刀，所以，僅被殺到左前額及臉部受傷，之後，因為李嫌之叔公李洽典
    跑出來喊說：你們這樣是在幹什麼等語，後來，李嫌三兄弟才罷手，我便趕緊叫
    人報警，而我與死者林釗旭兩人就被辛○○載往北斗卓綜合醫院就診，結果，林
    釗旭傷重流血過多不治死亡」、「當時，我們兩人都是空手前往，未帶任何器械
    」、「被告己○○追殺我砍傷我左額頭及臉部，我要提出告訴，告己○○」、「
    我認為他砍我頭部，有要殺死的意思很明顯」等語（參見相字第二○○號卷二○
    至二一頁警訊筆錄、四九頁偵查筆錄，偵查卷四六至四九頁，原審卷五八至六一
    頁，本院上訴卷五○至五一頁、第九三至一○二頁，更二卷六四、六五頁）。以
    及證人辛○○先後所證稱「我與林釗旭及甲○○相互認識，我們三人是於今（二
    十九）日下午十六時三十分許一同前往李洽典家裡（田尾鄉○○村○○路○段一
    一二號）詢問他是否知道乙○○之人，因為，乙○○於幾天前跑去死者林釗旭家
    中偷抓雞及偷拿空酒瓶去賣，所以，想要去告訴乙○○父母親，叫他以後不要在
    這樣了，結果，林釗旭就叫甲○○陪同他前去李嫌家，不久，就聽到外面有大小
    聲音，我就跑出去看，看到己○○手持一支西瓜刀從屋後跑出來欲追殺林釗旭，
    另兩名丁○○及乙○○各手持菜刀緊追在後，林釗旭見狀就往外跑至路上後，被
    己○○絆倒之後，我看見己○○持西瓜刀砍殺死者林釗旭一兩下之後，我見狀就
    再跑進李洽典家中，後來，李洽典才教我趕快把受傷之林釗旭及甲○○兩人載至
    北斗卓綜合醫院就診，結果，林釗旭因流血過多傷重不治死亡」、「他們兩人都
    是空手前往，因為他們兩人只是要去找他父母親說明，並無惡意」、「（你是否
    看到甲○○被追殺之情形？）我沒有看到甲○○被追殺之情形，因為，那時我已
    跑進屋內了」、「（你是否看到林釗旭及甲○○二人與李嫌三兄弟互毆之情事？
    ）根本就沒有互毆之情事，更何況李嫌三兄弟根本也沒有受傷」等語（參見相字
    卷二二至二三頁警訊筆錄、五一頁偵查筆錄，原審卷五九頁，本院上訴卷九三至
    一○二頁，更二卷八六至九三頁），是雙方間原無重大仇隙，已堪認定。
(二)證人李洽典於偵審中先後證稱「當時我在家中陪小孩做功課，忽然聽到外面有很
    大的響聲，我就同前來我家坐的朋友辛○○跑出門外，就看見己○○持西瓜刀砍
    殺林釗旭、甲○○二人」、「（當時除了己○○、林釗旭、甲○○三人外有無其
    他人在場？）尚有己○○之二個弟弟丁○○、乙○○及其父母李清一、李曾秀嬌
    共七人在場，而乙○○當時手持菜刀」、「我當時是看見己○○持西瓜刀朝趴在
    地上的林釗旭之背後砍殺數刀後，又持西瓜刀向甲○○之頭部砍殺，林釗旭送至
    北斗卓綜合醫院不治死亡，而甲○○則頭額處重傷」、「（當時己○○砍殺時，
    有無叫罵何事？）我未聽見己○○及其家人叫罵何事，我當時發現後就立即大聲
    說：幹什麼？後，己○○才罷手，我立即請我朋友辛○○載林釗旭及甲○○二人
    前往北斗卓綜合醫院」、「（己○○為何砍殺林釗旭及甲○○二人？你與己○○
    是何關係？）我不清楚，他要叫我叔公，沒有仇恨」、「（問當時林釗旭及甲○○二人被追殺時，有無持任何物品或凶器？）均沒有」、「我去的時候有看到老
    大在砍死者，死者已趴在地上，我看到老大正在砍最後一、二刀‧‧‧我講一句
    幹什麼」等語（參見相字卷二四至二六頁警訊筆錄，原審卷五九頁，本院上訴卷
    第九三至一○二頁），是被害人林釗旭甲○○二人於發生本案兇殺前，既先在被
    告親友李洽典住處等候被告等人返家，則被告己○○等人辯稱被害人有夥同多人
    攜帶兇器前往其等住處乙節，自難採取。再者，被害人甲○○嗣後所持之鐵棒，
    係為抵抗被告己○○持刀攻擊，才在圍牆外面撿拾之情節，亦據告訴人甲○○於
    偵審中指訴甚詳，復據證人辛○○、李洽典於偵審中證稱屬實，是被告己○○、
    丁○○辯稱被害人林釗旭聚眾七、八人持械前往並圍毆其等父親李清一，其等為
    自衛才予以反擊云云，核係卸責之詞，不足採信。又證人李清一於本院九十年十
    月二十五日更審調查時證稱「當日伊有交付林釗旭一千元作為賠償」云云，不僅
    為當庭之被害人林釗旭父親庚○○所否認，且依本院當日勘驗被害人當時被砍多
    刀之外套所示，該口袋均無現金一千元可憑（參見本院更二卷九三頁），對照李
    清一於警訊時及原審所證「當時他們二人進來我的屋內」、「他們說被告乙○○
    向他們偷雞及拿酒瓶，並向我要一千元，我向他們說對不起，便給他們一千元，
    他們說錢要拿人也要打，便把我推倒在地上」、「當時三被告都在樓上看電視」
    、「是在騎樓處談，因為我家騎樓圍起鐵門，所以算是屋內」、「當時甲○○在
    旁，甲○○當時說錢不要拿，但林釗旭說要拿」、「約有七人到我家，甲○○與
    林釗旭進來我家，有五人在外面，都有拿武器」云云，明顯與證人甲○○所證稱
    「我們沒有去那麼多人，只有去二人，當時我站在外面，只有林釗旭在裡談」云
    云未符外（參見相字卷三三頁，原審卷八三至八五頁），佐以被告之母親李曾秀
    嬌於警訊及本院所證「我即告訴我丈夫李清一賠他一千元算了，但林釗旭告訴我
    們‧‧‧後因廚房瓦斯爐上仍在煮東西」、「當時我有在家」、「西瓜刀是己○○所拿」、「菜刀不是乙○○所拿」云云（參見相字卷三五頁，本院上訴卷一二
    四、一二五頁），絲毫未提及被害人有收取該一千元之情節，堪認證人李清一上
    開證言，係迴護被告二人之詞，核與事實未符，礙難採信。
(三)被害人林釗旭在入內與被告己○○之父親李清一發生爭執，進而發生拉扯之後，
    被告己○○確有自廚房拿取扣案之西瓜刀一把，與被告丁○○持菜刀，共同追殺
    林釗旭，林釗旭見狀往外奔跑，至圍牆外，另由己○○持西瓜刀自行追殺甲○○
    ，被告丁○○則繼續追林釗旭至外面道路（即田尾鄉○○路），並於追上時將林
    釗旭壓制在地，此後被告己○○轉向拿持該把西瓜刀趕來，被告丁○○見被告己○○手持西瓜刀趕來之後，隨即起身，讓己○○手持該把西瓜刀揮砍林釗旭之左
    頭部及左背部等處，導致被害人林釗旭受有頭部左顳部至左臉頰受有長度十四公
    分之銳器切創傷（創腔向下，切開頭皮、頭皮下軟組織、肌肉及腱膜，切開顱骨
    長度八公分，切開硬腦膜及大腦實質長度八．四公分、深度三公分，合併此創傷
    者，有左側顳枕葉多量蜘蛛膜下腔出血）、左肩胛部受有長度二十公分之銳器切
    創傷（創腔向下，切開皮下軟組織、肌肉及肩胛骨，合併此創傷者，有周圍軟組
    織多量出血）、左上臂受有長度八公分之銳器切創傷（創腔向下，切開皮下軟組
    織及肌肉）、另左手第五指外側亦受有長度四公分、寬度○．八公分之銳器切創
    傷與長度五公分、寬度三公分之合併瘀血斑（手背之創角為雙叉，創底之手掌骨
    亦有切創），後雖及時送醫急救，仍因其頭部及左背部所受之前開銳器創傷而致
    出血性休克，於同日晚上七時四十分不治死亡之情事，業據甲○○於偵審中指證
    明確，且經臺灣彰化地方法院檢察署檢察官督同檢驗員相驗，復經法醫師解剖屬
    實，製有解剖報告、相驗筆錄、及相驗屍體證明書在卷可稽（參見相驗卷五四至
    九○頁），並有己○○行兇所用西瓜刀一把扣案可證，可見林釗旭確因被告己○○之砍刺多刀而死亡，已甚顯明，洵堪認定。再者，依本案發生後警察到場搜證
    所拍攝之血跡照片顯示（參見相字卷九至十九頁），在圍牆外及馬路上之血跡散
    落各處，而被告住處鐵門與室內門之騎樓，甚為狹窄，亦無留存血跡，可見被害
  人林釗旭確係在被告己○○前開住所屋外之田尾鄉○○路上被追趕砍殺，亦甚顯
    然。況證人李洽典辛○○，亦均為同一內容之證述，是被告己○○空口辯稱其只
    有在上開住所圍牆內，持西瓜刀對被害人林釗旭加以攻擊，尚難採信。
(四)本案被告己○○手持扣案西瓜刀，對被害人林釗旭揮砍之前，係由被告丁○○從
    後追逐被害人林釗旭，並在其住處外之田尾鄉○○路上將被害人林釗旭壓制在地
    ，待被告己○○追趕甲○○未成而持刀趕來，被告丁○○即起身讓被告己○○手
    持該把西瓜刀揮砍林釗旭之左頭部及左背部等處之情節，業據告訴人甲○○即證
    人於偵審中指證歷歷，且衡諸常情，被害人林釗旭、甲○○係先後逃跑而遭被告
    己○○、丁○○追殺中，該過程中如未有丁○○之壓制林釗旭在地，何以己○○
    有充足時間可同時追趕二人，並在林釗旭身上重刺多刀之理。又依扣案之證物所
    示，該多刀均將林釗旭所穿之外套穿刺，是己○○辯稱丁○○未協助其殺害林釗
    旭，被告丁○○辯稱伊未有持刀追殺被害人，亦未壓制林釗旭在地上之行為云云
    ，無非係避重就輕之詞，均難採取。告訴人甲○○另外證稱：被告丁○○有拿一
    支金屬物品刺碰被害人林釗旭腰部乙節（參見偵查卷四六頁背面，原審卷五八頁
    背面），及公訴人依渠指證，而指訴被告丁○○當時有拿材質不明工具一把壓制
    被害人林釗旭等情，雖依驗斷書、相驗結果，因林釗旭腰部查無傷痕可資採憑，
    然另據在場親睹之證人辛○○前揭於警訊及偵查中之證述（參見相字卷二二、五
    一頁），應堪認定丁○○所拿持者係扣案之另一把菜刀無誤，蓋因告訴人甲○○
    為搭救被害人林釗旭，時值慌亂緊急之間，致未看清被告丁○○所持者究係何金
    屬物品，核與常情無悖，故當以證人辛○○上開所供為可採，則被告丁○○於本
    院更審空口辯稱伊乃空手在旁觀看，並未持何兇器加入砍殺被害人云云，已難遽
    採。再者，嗣後聞聲出來制止之證人李洽典、辛○○二人，雖均未能及時目睹被
    告丁○○壓制被害人林釗旭倒地之情形，惟經原審及本院法官先後訊問結果，證
    人李洽典辛○○二人均證稱：被告己○○手持西瓜刀揮砍被害人林釗旭之時，被
    害人林釗旭確係趴在地上，被告丁○○亦站立在旁邊等語（參見原審卷五九頁，
    本院上訴卷九九頁，更二卷六四頁）。又被告丁○○於原審訊問時，亦供承「我
    沒有把死者壓下地上，我沒拿武器，當時我在『路邊』看」云云（參見原審卷六
    十頁），佐以被告住處之相關地形，該路邊顯與被告住處有一段距離，則被告丁○○何以適巧可在路邊觀看，而未出手阻止己○○兇殘之殺人行為，自與常情難
    以相合。況依上開證人指證被害人林釗旭係趴在地上遭被告己○○持刀揮砍乙節
    ，核與被害人林釗旭身體所受刀傷部位之情形，以及扣案外套遭重刺等情，查無
    不符，而被告己○○在持刀揮砍被害人林釗旭之前，原係正在持刀揮砍告訴人甲○○，此亦為被告己○○所不否認，若非被告丁○○確有追逐被害人林釗旭，並
    在前開地點將被害人林釗旭壓制在地，被害人林釗旭豈會無故倒地，並讓被告己○○趕來持刀揮砍，則甲○○上開不利於被告二人之證稱，自堪採取。且證人李
    洽典及辛○○，均係在李洽典住處內聽聞屋外吵鬧聲後，始自屋內跑出來查看，
    並非第一時間即親睹被告二人追殺林釗旭甲○○，故其等所親睹者應係己○○持
    刀砍刺已倒在地上之林釗旭之情事，始有證人李洽典出言喝止被告繼續砍刺被害
    人之舉，佐以證人甲○○上開之供述，堪認被告丁○○確有先持菜刀追殺並刺向
    被害人林釗旭之情事，至為灼然，則被告選任辯護人以證人辛○○前後於警訊、
    偵審中之證詞，均未明確證稱丁○○有壓制林釗旭於地上云云，顯難為被告丁○○有利之認定，又被告己○○犯後潛逃，其於偵審中辯稱本案與其他二個弟弟無
    關云云，亦嫌無據，核係迴護被告丁○○之詞，是依上所述，被告丁○○既有先
    持菜刀追殺林釗旭之共同犯行，縱或當時被告丁○○所刺殺而未刺中被害人林釗
    旭腰際，致被害人腰際未有出現刀創傷，仍不足以遽謂被告丁○○係空手而未持
    兇器參與本件兇殺之不法犯行，要堪認定。
(五)經查被告己○○持以揮砍被害人林釗旭、甲○○之西瓜刀，銳利異常，此有西瓜
    刀一把扣案可證，如持以揮砍人之身體重要部位，足以致人於死亡，被告己○○
    、丁○○，均不能諉稱不知，則被告己○○拿取扣案之西瓜刀砍殺被害人林釗旭
    之後，被告丁○○且明知上情，猶快步追逐要跑離現場之被害人林釗旭，並將其
    壓制在地，待被告己○○持刀趕來之後，起身讓被告己○○持刀揮砍，被告己○○亦隨即持刀揮砍被害人林釗旭之左頭部及左背部等處，其中頭部左顳部至左臉
    頰所受之銳器切創傷，並切開頭皮、頭皮下軟組織、肌肉及腱膜，切開顱骨長度
    八公分，切開硬腦膜及大腦實質長度八．四公分、深度三公分，另左肩胛部所受
    之銳器切創傷，亦切開皮下軟組織、肌肉及肩胛骨，足見被告己○○用力甚猛，
    殺意至堅，其與被告丁○○均有殺害被害人林釗旭之犯意聯絡，且分擔實施殺人
    之行為，要堪認定，被告己○○、丁○○二人否認其等有此殺人犯行，自難採信
    ，其等殺人犯行，已堪認定。且按刑法第二百七十三條所謂當場激於義憤而殺人
    ，係指他人所實施之不義行為，在客觀上足以引起公憤，猝然遇合，憤激難忍，
    因而將其殺害者而言（參照最高法院三十一年上字第一一五六號判例意旨）。茲
    查，本案被害人林釗旭係因懷疑同案被告乙○○偷竊渠所有雞隻與空酒瓶，而前
    往乙○○之前開住所理論，縱因此事有與乙○○之父親李清一等人發生口角爭執
    ，甚至肢體衝突，此亦顯非客觀上足以引起公憤之不義行為，則被告己○○空口
    辯稱其係激於義憤而殺人，礙難採取。
(六)又被告己○○拿取扣案西瓜刀要追殺被害人林釗旭時，因見告訴人甲○○以在該
    地撿拾之鐵棒阻擋，即同時手持該把西瓜刀對甲○○之頭部揮砍，欲殺害告訴人
    甲○○，惟因告訴人甲○○以鐵棒阻擋，而未遭砍傷，此後被告己○○在手持該
    把西瓜刀揮砍林釗旭之左頭部及左背部等處之後，又因告訴人甲○○見狀趕來欲
    將林釗旭與己○○拉開，被告己○○乃又手持該把西瓜刀，連續對甲○○由上而
    下揮砍七、八刀，其中一刀並砍傷告訴人甲○○之左前額及臉部，致告訴人甲○○因而受有左額部裂傷之傷害，倖因告訴人甲○○再以鐵棒阻擋，及因李洽典等
    人出面制止，再送醫救治，始免被砍殺死亡等情，業據告訴人甲○○於偵審中指
    訴甚詳，且被告己○○手持該把西瓜刀，連續揮砍告訴人甲○○，並砍傷告訴人
    甲○○之左前額及臉部乙節，亦據目擊證人李洽典、辛○○二人證稱屬實，並有
    診斷證明書一紙附卷可稽（參見相字卷四五頁）。又被告己○○於偵審中亦不否
    認告訴人甲○○所受前開傷勢，係其手持扣案西瓜刀揮砍所致，雖其否認有殺害
    告訴人甲○○之犯意，然查，被告己○○持以揮砍告訴人甲○○之西瓜刀，銳利
    異常，如持以揮砍人之頭部等身體重要部位，足以致人於死亡，被告己○○豈會
    不知？且被告對其手持西瓜刀，砍向被害人何種部位，尚乏證據可認其有確信不
    會命中頭部等要害，被告己○○於同年三月一日投案後之警訊及偵查中，且供稱
    「我便轉身追殺林釗旭並砍他一刀，我即騎車離開現場」、「然甲○○被我砍幾
    刀，何部位我均記不清楚」、「當我一刀砍下時，我三弟乙○○亦趨身前來，但
    乙○○並沒有用手中菜刀砍林釗旭」、「當時太慌亂了，我不知砍（林釗旭）何
    部位，另外也向甲○○砍一刀，是由上往下，砍他頭部，朝他正面」云云（參見
    偵查卷二一、二二頁，三十頁），則被告己○○手持該西瓜刀，連續數次由上往
    下猛力揮砍告訴人甲○○身體之頭部等部位，雖因告訴人甲○○以鐵棒阻擋及閃
    避得宜，只受有左額部一處裂傷，但被告己○○於下手殺害甲○○時，既已在重
    創林釗旭倒地之後，則其有概括殺害告訴人甲○○之不確定故意，亦甚明顯，是
    被告己○○上開所辯云云，不足採信，其上開殺人未遂犯行，亦堪認定。從而，
    被告己○○上開連續殺人，被告丁○○共同殺人之犯行，均甚明確，其等上開空
    口所辯，核係畏究之詞，難以採信，是其等上開犯行，均堪認定，應依法論科。
二、核被告己○○所為，係犯刑法第二百七十一條第一項之殺人罪及同條第二項第一
    項之殺人未遂罪。被告丁○○所為，則係犯刑法第二百七十一條第一項之殺人罪
    。且依被告己○○之上開殺人過程，既在不同時間不同地點，先後對被害人林釗
    旭、告訴人甲○○實施殺人行為，顯係基於概括犯意而為，應依連續犯之規定，
    從一重之殺人既遂罪論處，並依法就該罪法定刑之有期徒刑部分，依法加重其刑
    。又被告己○○、丁○○二人，對上開殺害林釗旭犯行之實施，彼此間有犯意聯
    絡及行為分擔，均為共同正犯。且被告己○○曾於八十二年間因殺人未遂案件，
    經本院判處有期徒刑五年二月，並經最高法院判決上訴駁回而確定，於八十六年
    三月十五日假釋出獄，八十九年一月四日縮刑期滿，一月十日假釋期滿而執行完
    畢，被告丁○○則於八十七年間因犯收受贓物罪，經原審法院判處有期徒刑三月
    並確定，於八十七年十一月十日易科罰金執行完畢之情事，有台灣彰化地方法院
    檢察署刑案資料查註紀錄表及本院被告全國前案紀錄表在卷可稽，其等二人於受
    此有期徒刑之執行完畢後，五年以內再犯有期徒刑以上之本罪，均為累犯，除其
    法定刑為死刑、無期徒刑部分，依法不得加重外，其法定刑為有期徒刑部分，應
    依刑法第四十七條之規定加重其刑，被告己○○部分，並依連續犯之規定，遞加
    重之。原審經審理之結果，認被告己○○、丁○○二人部分罪證明確，予以論罪
    科刑，固非無見，惟原判決認被告丁○○另有參與殺害甲○○未遂之犯行，顯有
    未洽（詳如後敘）。又原判決理由雖有論述被告所犯殺人罪之法定刑，僅能就有
    期徒刑部分，依累犯、連續犯之規定加重其刑，但未載明應遞加重之旨，自有未
    合。且扣案之西瓜刀菜刀，合計三把，均查無沒收之依據，原審均予宣告沒收，
    仍有未洽。且原判決就被告己○○，依其恣意持刀連續對林釗旭、甲○○實施殺
    人犯行，惡性不輕，犯後亦未和解賠償損害，原審判決僅對其論處有期徒刑十三
    年六月，亦屬失當。被告己○○、被告丁○○二人提起上訴否認上開犯罪，雖為
    無理由，但丁○○辯稱伊未參與殺害甲○○未遂犯行，非無理由，且檢察官上訴
    指謫原判決就己○○部分量刑不當，亦非無理由，但指摘丁○○量刑過輕，則為
    無理由，且原判決亦有上開可議，即屬無可維持，應由本院就該己○○丁○○部
    分均撤銷改判。爰審酌被告己○○前已有殺人未遂前科，素行不佳，甫假釋期滿
    即再犯本案，犯後並先潛逃，本案犯罪情節非輕，被告二人之品行、犯罪動機、
    所生危害、及犯罪後迄未賠償被害人所受損害等一切犯罪情狀，各量處如主文第
    二項、第三項所示之刑，又依被告己○○丁○○上開犯罪性質，本院認有褫奪公
    權之必要，爰各諭知褫奪公權六年、五年，以示懲儆。至被告己○○、丁○○所
    持以犯罪之西瓜刀、菜刀各一把，並非違禁物，雖供被告己○○、丁○○犯罪所
    用，但此西瓜刀菜刀，均係其母親李曾秀嬌購買使用，業據曾秀嬌於本院前審訊
    問時證明屬實（參見本院上訴卷一二四頁），自不能宣告沒收，併此敘明。
三、公訴意旨另稱：被告丁○○就被告己○○殺害告訴人甲○○未遂之犯行，與被告
    己○○間，互有犯意聯絡及行為分擔，因認被告丁○○另有連續殺人未遂犯行云
    云，固非無見。惟按犯罪事實應依證據認定之，無證據不得推定犯罪事實，為刑
    事訴訟法第一百五十四條所明定，次按所謂認定犯罪事實之證據，係指足以認定
    被告確有犯罪行為之積極證據而言，該項證據自須適合於被告犯罪事實之認定，
    始得採為斷罪資料，且被害人所述被害情形，如無瑕疵可指，而就其他方面調查
    ，又與事實相符，其供述固未始不足據為判決之基礎，惟其證據之本身尚有瑕疵
    ，則在此瑕疵未究明以前，遽採為有罪之根據，仍難謂為適法（參照最高法院二
    十九年上字第三一０五號、七十年台上字第三八一號判例意旨）。上開公訴意旨
    ，無非以告訴人甲○○之指訴，並經證人李洽典、辛○○之證稱為據。本院訊據
    被告丁○○，矢口否認有共同追殺甲○○之情事，並辯稱伊未壓制林釗旭在地上
    ，亦未在己○○追殺甲○○時，共同加入該砍殺行為等語。經查：
(一)告訴人甲○○先後於警訊、偵查及原審時供稱「我見狀即上前欲將他們拉開，結
    果，己○○手持西瓜刀反追我，欲殺我之際，我馬上從旁邊拾起一支鐵棍擋住西
    瓜刀」、「我看到己○○有拿西瓜刀砍林釗旭，因林釗旭臉部朝下，所以己○○
    持刀砍他的背部，數次不清楚，沒有看到丁○○有砍他」、「我看到林釗旭被殺
    時，我就趕過來，己○○就拿西瓜刀砍我左前額一刀」、「我當時見他已在砍，
    沒有砍到，當時死者在叫，我就拿了鐵條衝到圍牆內，當時他砍了我正面一刀，
    沒砍到，我拿鐵條把這一刀擋下致沒有砍到，我叫死者快跑，當時己○○要砍我
    ，死者就跑到馬路上，這時丁○○就自屋裡衝出來‧‧‧這時己○○拿西瓜刀追
    趕我，被我以鐵條阻擋砍不到我，就折回去砍殺丁○○壓制之死者‧‧‧這時死
    者之後，由我以手扶著其肩部，由他自己跑到隔鄰去求救，當時我才看到乙○○
    拿菜刀在現場揮舞，至於他何時如何跑出他家，我沒有注意，也沒聽清楚談什麼
    」、「被己○○追殺我砍傷」、「死者係趴在路上，我當時和己○○正在打鬥，
    當時己○○負責追殺我，丁○○正在刺死者，死者倒下去後，因為他殺不到我，
    所以己○○便回去殺死者‧‧‧我跑去死者旁邊要救死者，我才被己○○砍了好
    幾刀，都被我擋到，其有在額頭被砍一刀，縫了三十幾針」等語（參見相字卷二
    十頁、四九、五十頁，偵查卷四六、四七頁，原審卷五八頁），再於本院先後供
    稱「只有己○○要殺我而已。被告丁○○、乙○○這部分無關」、「一開始只有
    己○○拿西瓜刀，另二人沒拿武器」、「當時尚未被砍傷」、「是我過去時，己○○剛好抬頭，就砍我」、「己○○拿西瓜刀砍我七、八刀，只有一刀傷到我」
    、「己○○先追殺我殺不到，我往外跑，丁○○追林釗旭，我被己○○殺的‧‧
    ‧我要去拉時己○○才殺我」、「是己○○殺我的，他們丁○○乙○○沒有壓制
    我阻止我離去的意思」等語（參見本院上訴卷四八至五一頁、九六至一０一頁，
    更二卷六、六五頁），是依甲○○前後尚屬一致之指稱，被告丁○○雖有追逐被
    害人林釗旭，並將被害人林釗旭壓制於地之情事，然被告丁○○係直接追逐被害
    人林釗旭，伊始終並未對告訴人甲○○追逐或有施加任何攻擊行為，已極明顯，
    要堪認定，則告訴人之指稱，顯不足為被告丁○○不利之認定。
(二)且依前述，被告己○○嗣後再持刀揮砍告訴人甲○○之際，被告丁○○亦未加入
    參與圍殺甲○○犯行之實施，已難認其有共同犯意。況被告丁○○與被告己○○
    ，係因被害人林釗旭前往其等住所，入內與其等父親李清一發生爭執拉扯，始心
    生殺害林釗旭之共同犯意聯絡，當時告訴人甲○○既在圍牆外面，殊難認定被告
    丁○○與己○○在追逐林釗旭之初或以前，彼此間即會產生有一併殺害在圍牆外
    之甲○○之犯意聯絡。且甲○○與被告己○○丁○○，在此之前並無任何仇恨，
    被告己○○所以會持刀揮砍甲○○，由案發過程觀之，係因甲○○在圍牆外，手
    持鐵棒予以阻擋己○○丁○○二人之共同追殺林釗旭所致，此時並改由己○○自
    行追殺甲○○，丁○○則猶追逐林釗旭，自堪認該追殺所為，係己○○個人之起
    意。再者，依被告己○○持刀改追殺甲○○未成後，折返揮砍林釗旭重創後，因
    甲○○見狀再趕回來，欲將林釗旭與己○○拉開，己○○乃又手持該把西瓜刀揮
    砍甲○○之際，被告丁○○亦無任何對甲○○施加攻擊之言行等情研判，益難認
    被告丁○○有與己○○共同殺害甲○○之犯意聯絡及行為分擔，亦甚灼然。此外
    ，證人辛○○、李洽典，均係事後聞聲始出來看見部分案情之情事，已如上述，
    且依其等於警訊及偵查中之證言，甚或於原審時之證稱，均難遽認被告丁○○有
    該共同犯行，再依證人辛○○李洽典於本院先後所供，亦未指稱被告丁○○有追
    殺甲○○之情事，足見公訴人依上開等事證，就被告丁○○此部分殺人未遂之指
    訴，尚屬不能證明。惟因公訴人認此部分與被告丁○○前開論罪科刑部分，有連
    續犯裁判上一罪關係，爰不另為被告丁○○此部分無罪之諭知。
乙、被告乙○○部分：
一、公訴意旨另認被告乙○○，亦有手持菜刀參與殺害林釗旭之犯行，且連續參與殺
    害甲○○未遂之犯行，因認渠有上開殺人、殺人未遂之犯行云云，固非無見。但
    按犯罪事實應依證據認定之，無證據不得推定其犯罪事實，為刑事訴訟法第一百
    五十四條定有明文。次按認定不利於被告之事實，須依積極證據，苟積極證據不
    足為不利於被告事實之認定時，即應為有利於被告之認定，更不必有何有利之證
    據，且刑事訴訟法所謂被告之自白與事實相符，指自白以外另有其他適當之證據
    足以證明與事實相符者而言（參照最高法院三十年上字第八一六號、四十四年台
    上字第一三０一號判例意旨）。上開公訴意旨，無非以告訴人甲○○之指訴，以
    及證人辛○○、李洽典之證稱，被害人死亡受傷之驗斷書等情，資為論據。訊據
    上訴人即被告（下稱被告）乙○○，堅決否認有上開犯行，並先後於原審及本院
    辯稱渠當時與父親在屋內，並未持菜刀在場揮舞，更未參與上開己○○之殺人犯
    行，當時警訊之自白係頂替己○○之犯行等語。本院經查：
(一)被告乙○○於八十九年二月二十九日警訊時，雖供稱「我因持刀殺死林釗旭並殺
    傷甲○○為警方查獲，故接受筆錄之製作」、「看到我後即猛打，我不敵便跑進
    廚房內拿菜刀應付他們，因菜刀也太短了，我又跑進通道旁拿西瓜刀追殺他們至
    馬路旁」、「因我已抓狂了也數不清殺了他們二人幾刀，只記得林釗旭躺在路旁
    血泊中，我才跑到住處二樓床底下躲起來」、「我大哥己○○並未在家，而我二
    哥丁○○當時也徒手勸阻，那來的持刀追殺他們呢」、「我身上沒有任何傷痕」
    、「我持用的菜刀二支已被警方查扣，而西瓜刀已不記得丟棄在何處了」云云，
    又於同年三月一日偵查中供稱「我就拿西瓜刀先砍林釗旭二刀，一刀砍在左腰部
    ，另一刀砍左胸，之後甲○○打我背部，我就用西瓜刀從上左下朝他臉部砍去，
    砍了一刀」云云，前後所供行兇之如何砍刺，所用之兇器，均非一致，經核與同
    案被告丁○○於警訊及偵查中上開之供稱，更有未合（參見相字卷二八、二九、
    三一、三二頁，偵查卷十一、十二頁）。其後同案被告己○○於同年三月一日投
    案後之警訊及偵查中，則供稱「我便轉身追殺林釗旭並砍他一刀，我即騎車離開
    現場」、「然甲○○被我砍幾刀，何部位我均記不清楚」、「當我一刀砍下時，
    我三弟乙○○亦趨身前來，但乙○○並沒有用手中菜刀砍林釗旭」、「我在慌亂
    中用西瓜刀砍死者二刀‧‧‧另外也向甲○○砍一刀，是由上往下，砍他頭部」
    、「丁○○他出來勸架，沒拿武器，乙○○因害怕才從家裡拿一把菜刀出來，他
    也沒有砍殺對方」、「因乙○○要幫我頂罪，害怕我被捉到，因事情是因他而起
    」云云，被告乙○○始於同年三月二十三日偵查中供稱頂罪之緣由在卷，核與當
    庭之丁○○所供情節相符（參見偵查卷三七、三八頁），是本案兇殺之原因肇始
    於乙○○，則案發後己○○潛逃不明，被告乙○○出面承認犯行，核與常情相合
    ，已堪認定渠非主要行兇之人。
(二)告訴人甲○○於警訊時及偵查中，先後指證拿西瓜刀對其與被害人林釗旭攻擊之
    人係被告己○○云云在卷，雖告訴人甲○○於警訊時及偵查中，亦指稱被告乙○○手拿菜刀衝出，但未指證被告乙○○有實際攻擊其與被害人林釗旭之情事，其
    後告訴人雖於本院前審時指稱被告乙○○「有拿菜刀揮舞」云云（參見本院上訴
    卷五一頁），惟經本院訊問證人李洽典、辛○○二人，其等除一致指證被告己○○在手持西瓜刀砍殺被害人林釗旭及告訴人甲○○之時，被告乙○○確未參與上
    開犯行之實施，亦未以言語助勢外，被告乙○○所站立之位置亦係在其住所門前
    ，離被害人林釗旭約有六、七公尺（如依相驗卷宗第十九頁所附之現場圖，其等
    住所門前，離被害人林釗旭之距離應有十三公尺）等語在卷（參見同上卷九九、
    一００頁），可見告訴人所指稱之乙○○有持菜刀揮舞情節縱然屬實，尚難推論
    渠有何著手具體之殺人行為，另依告訴人甲○○於偵查中，經檢察官訊問，亦供
    認案發當時，係被告己○○手持西瓜刀與被告丁○○先追出，並在被告己○○手
    持西瓜刀對被害人林釗旭與其施加攻擊，被害人林釗旭已受傷並要跑到隔壁求救
    之後，其才看到被告乙○○有在現場，其並不知被告乙○○何時在場，乙○○拿
    一把菜刀云云（參見偵查卷四七頁，相字卷四九頁），及告訴人於原審所供「從
    開始砍死者開始，他們整家人都在現場，我當時緊張所以沒有注意發生了什麼事
    ，沒有注意旁人什麼話」等情（參見原審卷五八頁背面），以及本院更審時所供
    「當時乙○○拿菜刀在揮舞」、「是己○○殺人的，他們另二位弟弟沒有壓制我
    阻止我離去的意思」等語（參見本院更二卷六、六五頁），堪認被告乙○○不僅
    未與被告己○○、丁○○對被害人林釗旭與告訴人甲○○施加攻擊，且係嗣後才
    出現現場，則當時丁○○己○○持刀對付林釗旭甲○○，自係綽綽有餘，林釗旭
    且巳受創倒地，是被告乙○○當場揮舞菜刀之舉動，依情而論，係在阻止其他人
    之繼續對渠家人之挑釁，顯難認有何刑責可言。
(三)證人辛○○先後於警訊、偵查中及原審時供稱「我與林釗旭及甲○○相互認識，
    我們三人是於今（二十九）日下午十六時三十分許一同前往李洽典家裡（田尾鄉
    ○○村○○路○段一一二號）詢問他是否知道乙○○之人，因為，乙○○於幾天
    前跑去死者林釗旭家中偷抓雞及偷拿空酒瓶去賣，所以，想要去告訴乙○○父母
    親‧‧‧林釗旭就叫甲○○陪同他前去李嫌家，不久，就聽到外面有大小聲音，
    我就跑出去看，看到己○○手持一支西瓜刀從屋後跑出來欲追殺林釗旭，另兩名
    丁○○及乙○○各手持菜刀緊追在後，林釗旭見狀就往外跑至路上後，被己○○
    絆倒之後，我看見己○○持西瓜刀砍殺死者林釗旭一兩下之後，我見狀就再跑進
    李洽典家中，後來，李洽典才教我趕快把受傷之林釗旭及甲○○兩人載至北斗卓
    綜合醫院就診，結果，林釗旭因流血過多傷重不治死亡」、「（你是否看到甲○○被追殺之情形？）我沒有看到甲○○被追殺之情形，因為，那時我已跑進屋內
    了」、「（你是否看到林釗旭及甲○○二人與李嫌三兄弟互毆之情事？）根本就
    沒有互毆之情事，更何況李嫌三兄弟根本也沒有受傷」及「看到己○○三兄弟跑
    出來，己○○兄弟三人，有人拿西瓜，有人拿菜刀，另外一人則不確定是否持工
    具，乙○○拿菜刀」、「我只看到林釗旭被一個人壓倒在地上，那人持西瓜刀砍
    林釗旭，至於其他二人我並沒有注意」及「被告三人全在，老大拿了一把西瓜刀
    ，老二沒有看清楚，老三拿了一把菜刀在他家門口揮舞，那時死者已趴在路中，
    老大正在拿刀砍，老二離約一公尺處，老三拿菜刀揮舞著」等語（參見相字卷二
    二、二三頁警訊筆錄，五一頁偵查筆錄，原審卷五九頁），可見被告乙○○持刀
    揮舞之時間，已在林釗旭倒地之後。又證人李洽典於警訊及原審時，亦供稱「忽
    然聽到外面有很大的響聲，我就同前來我家坐的朋友辛○○跑出門外，就看見己○○持西瓜刀砍殺林釗旭、甲○○二人」、「尚有己○○之二個弟弟丁○○、乙○○及其父母李清一、李曾秀嬌共七人在場，而乙○○當時手持菜刀」、「我沒
    有看見乙○○持菜刀砍林釗旭及甲○○二人，也沒有看見丁○○持兇器」、「己○○及其家人均有追趕林釗旭甲○○二人，但我只看到己○○持西瓜刀砍殺林釗
    旭及甲○○二人」，及「我去的時候有看到老大在砍死者，死者已趴在地上，我
    看到老大正在砍最後一、二刀，當時老三拿菜刀在揮，我講一句幹什麼，後來老
    大便騎機車來了」等語在卷（參見相字卷二四至二六頁警訊筆錄，原審卷五九頁
    ），是被告乙○○是否有參與事先之己○○丁○○共同追殺行為，容有可疑。
(四)又證人辛○○李洽典於本院前審時證稱「沒有看到林釗旭如何趴下」、「己○○
    在砍林釗旭時，乙○○站在他家門口處，離林釗旭約六、七公尺，手拿一支菜刀
    揮舞」、「己○○砍後，乙○○沒有任何動作」等語，辛○○於本院更審復證稱
    「我在李洽典家，我聽到很大聲，就和李洽典的小孩過去看，我看到己○○拿刀
    子殺林釗旭，甲○○有去擋，被告三兄弟都有追出來‧‧‧我只看到林釗旭倒地
    時被己○○殺三、四刀，乙○○拿刀在那邊揮，丁○○在旁邊，我沒有看見他做
    什麼」等語（參見本院上訴卷九八至一００頁，更二卷八六至九頁），對照其等
    於偵審中上開所證情節，佐以告訴人甲○○上開所指稱內容，充其量僅能證明被
    告乙○○有於案發前在家，並於案發衝突時，有在旁邊相當之距離持菜刀在揮舞
    ，仍難遽論渠有共同犯行。被告縱嗣後到馬路兇殺現場，見林釗旭負傷求救時未
    施以援手，仍非有法定防止義務，其後，己○○又持西瓜刀對甲○○施加攻擊時
    ，乙○○既未參與殺人，且無阻止義務，則渠雖當時手持菜刀，亦不無可能僅止
    於捍衛家人而阻止他人之挑釁，實難苛求渠當時不能有該相當舉動，是被告辯稱
    渠未持菜刀在旁揮舞乙節，固非可取，但既查無證據，可認渠與被告己○○丁○○間，具有殺人之犯意聯絡或行為分擔，自難認上開公訴意旨，堪予採取。
二、原審經審理之結果，認被告乙○○罪證明確，予以論科，固非無憑。但依上所述
    ，被告乙○○上開揮舞菜刀之所為，尚難認與被告己○○丁○○上開殺人犯行，
    有共同分擔之情事，且該兇殺之事端，係臨時發生，亦查無被告與該二位兄長間
    ，有共同殺人謀意，被告被訴有上開共同犯行之犯罪，應認尚屬不能證明，是原
    審未細心勾稽，遽為被告乙○○不利認定，顯有未洽。公訴人提起上訴，指謫原
    判決對被告乙○○部分之輕判不當，顯為無理由，惟被告乙○○提起上訴，否認
    上開犯罪，自係有理由，應由本院就此部分撤銷改判，並依法為乙○○無罪之諭
    知，用昭公允。又本案如經判決乙○○無罪確定，渠是否涉及刑法第一百六十四
    條等之刑責，應由檢察官另行偵辦，以維司法毋枉毋縱之精神。
據上論斷，應依刑事訴訟法第三百六十九條第一項前段、第三百六十四條、第二百九
十九條第一項前段、第三百零一條第一項前段，刑法第二十八條、第五十六條、第二
百七十一條第一項、第四十七條、第三十七條第二項，判決如主文。
本案經檢察官戊○○到庭執行職務
中      華      民      國      九十       年    十一     月   二十七   日
                                臺灣高等法院臺中分院刑事第二庭
                                      審判長法  官  羅  禮  政
                                            法  官  陳  欣  安
              法  官  蔡  聰  明
右正本證明與原本無異。
被告己○○丁○○及檢察官，均得上訴。
被告乙○○，不得上訴。
如不服本判決應於收受送達後十日內向本院提出上訴書狀，其未敘述上訴之理由者並
得於提起上訴後十日內向本院補提理由書（均須按他造當事人之人數附繕本）。
                                            書記官    瑞  芳
中      華      民      國      九十       年    十一     月   二十七   日
刑法第二百七十一條：
殺人者，處死刑、無期徒刑或十年以上有期徒刑。
前項之未遂犯罰之。
預備犯第一項之罪者，處二年以下有期徒刑。
                                                                        Ｒ


司法院資訊處製作；財團法人民間司法改革基金會備份。
